【裁判字號】    90,易,827
【裁判日期】    900507
【裁判案由】    侵占
【裁判全文】
臺灣桃園地方法院刑事判決                            九十年度易字第八二七號
    公  訴  人  臺灣桃園地方法院檢察署檢察官
    被      告  丙○○
右列被告因侵占案件，經檢察官提起公訴（九十年度偵字第二一八三號），本院判決
如左：
    主  文
丙○○意圖為自己不法之所有，而侵占自己持有他人之物，累犯，處有期徒刑參月，
如易科罰金，以參佰元折算壹日。
    事  實
一、丙○○曾於民國八十七年間因侵占及贓物案件，經本院本院判處有期徒刑七月、
    七月，應執行有期徒刑一年確定，於八十八年九月二日假釋出獄，假釋縮刑期滿
    日期為八十八年九月十九日，假釋期滿其刑以已執行論。
二、緣甲○○於民國八十九年十月十八日十八時，因欲前往桃園縣新屋鄉○○路二九
    六號附近，即在新屋鄉○○○路○段五七０號住處，向其弟乙○○借用其所有之
    車牌號碼ＩＲ─五五一號重型機車騎乘。嗣與丙○○一道前往台北縣泰山鄉尋找
    友人，而將機車停放在新屋鄉○○路二九六號前，直至翌（十九）日凌晨四時三
    十分許，因甲○○尚有事情待處理，為顧及家人須使用該機車上班，乃在台北縣
    泰山鄉○○路○段馬路旁，交付上開機車鑰匙予欲先行返回桃園之丙○○，委託
    丙○○將上開機車騎回乙○○上開住處交付予乙○○，詎丙○○於取得上開機車
    後，竟意圖為自己不法之所有，以變易持有為所有之意思予以侵占入己，拒不返
    還，屢經乙○○、甲○○多次催討，丙○○均置之不理，未予返還該車。
三、案經被害人乙○○訴由桃園縣警察局楊梅分局報請臺灣桃園地方法院檢察署檢察
    官偵查起訴。
    理  由
一、訊據被告丙○○固承認使用甲○○交付之上開機車之事實，惟矢口否認有何侵占
    犯行，辯稱：伊係向證人甲○○借用上開機車，並非受託將機車騎回其住處，因
    機車故障停放在楊梅火車站前，後來不見了，伊並未侵占該機車云云。然查，右
    揭事實迭據告訴人乙○○於警訊、偵查中指述甚詳，並經證人甲○○證述屬實，
    參以苟如被告所述，上述機車因故障，故將它停放在楊梅火車站前，既然是故障
    無法啟動之機車，豈會不翼而飛？何況該機車又係出廠七年以上之老舊機車，此
    有車籍作業系統─查詢認可資料一紙附卷；而告訴人乙○○於八十九年十二月二
    十六日始提出告訴，此有告訴人乙○○之警訊筆錄附卷可憑。可知該機車老舊，
    並無多少價值，若非顧慮被告一直未將車歸還，恐遭被告使用犯案，為求自保，
    迫不得已才於八十九年十二月二十六日提出侵占之告訴。衡諸常情，告訴人亦當
    無甘冒擔負誣告罪刑事責任之風險，而故意設詞誣陷被告之可能，故告訴人之指
    述要屬非虛。被告所辯顯係事後卸責之詞，委無足取。本件事證明確，被告犯行
    洵堪認定，應依法論科。
二、核被告丙○○所為係犯刑法第三百三十五條第一項之侵占罪。又被告丙○○曾於
    八十七年間因侵占及贓物案件，經本院本院判處有期徒刑七月、七月，應執行有
    期徒刑一年確定，於八十八年九月二日假釋出獄，假釋縮刑期滿日期為八十八年
    九月十九日，假釋期滿其刑以已執行論，此有台灣桃園地方法院檢察署刑案資料
    查註紀錄表一份在卷可稽，其於有期徒刑執行完畢後五年以內再犯本件有期徒刑
    以上之罪，為累犯，應依刑法第四十七條規定加重其刑。爰審酌被告之犯罪動機
    、目的、所侵占之上開機車老舊，價值非貲，及尚未歸還被害人之犯後態度等一
    切情狀，量處如主文所示之刑。按行為後法律有變更者，適用裁判時之法律，但
    裁判前之法律有利於行為人者，適用最有利於行為人之法律，刑法第二條第一項
    定有明文。刑法第四十一條於本件被告犯罪後修正，並於九十年一月十二日生效
    ，茲比較新舊刑法第四十一條，以修正後之刑法第四十一條較有利於被告，故依
    前揭說明，應適用裁判時之法律即修正後之刑法第四十一條，本院自應就前揭被
    告所宣告之刑併諭知易科罰金之折算標準。
據上論斷，應依刑事訴訟法第二百九十九條第一項前段，刑法第二條第一項前段、第
三百三十五條第一項、第四十七條、修正後之第四十一條第一項前段，罰金罰鍰提高
標準條例第一條前段、第二條，判決如主文。
本案經檢察官許炳文到庭執行職務。
中      華      民      國    九十      年      五      月      七      日
                                  臺灣桃園地方法院刑事第二庭
                                     法    官 曾正耀
右正本證明與原本無異。
如不服本判決，應於判決送達後十日內向本院提出上訴狀( 應附繕本 )，上訴於
臺灣高等法院。
                                      書記官   文巧雲
中        華        民        國   九十   年五   月    七    日
附錄本案論罪科刑法條：
刑法第三百三十五條第一項：
意圖為自己或第三人不法之所有，而侵占自己持有他人之物者，處五年以下有期徒刑
、拘役或科或併科一千元以下罰金。
前項之未遂犯罰之。


司法院資訊處製作；財團法人民間司法改革基金會備份。
